臺灣士林地方法院刑事判決
110年度訴字第320號
公  訴  人  臺灣士林地方檢察署檢察官
被      告  陳宗奕



上列被告因詐欺案件，經檢察官提起公訴（110年度偵字第486號
），本院判決如下：
    主  文
陳宗奕犯三人以上共同詐欺取財罪，處有期徒刑壹年壹月。　
    事  實
一、陳宗奕於民國109年6月間，與綽號「阿憲」、「少麒」及其
    他姓名年籍不詳之詐騙集團成年成員，共同基於意圖為自己
    不法所有之三人以上共同詐欺取財之犯意聯絡，由陳宗奕擔
    任前往便利商店領取帳戶資料包裹及至自動櫃員機提領款項
    之工作，並議定領取包裹所取得之帳戶資料，均用以提領款
    項，而提領款項之報酬則係每次提領金額之4％。109年6月26
    日晚間9時許，其等所屬詐騙集團不詳成員，向邱曉越佯稱
    家庭兼職，需要存摺及提款卡作為抵押，存摺數量決定工作
    件數等語，致邱曉越陷於錯誤，於當日晚間11時許，在臺東
    市山西路統一超商寄出向中華郵政股份有限公司申辦之帳號
    00000000000000號帳戶（下稱本案郵局帳戶）及向中國信託
    商業銀行申辦之帳號000000000000號帳戶（下稱本案中國信
    託帳戶）資料，陳宗奕則經指示於同年月30日下午5時許，
    前往臺北市士林區中山北路7段統一便利超商領取後，即將
    帳戶資料放置身上，待日後依指示提領款項之用。嗣上開詐
    騙集團成員即於109年7月1日詐取周姵君、葉麗玉款項，分
    別滙入本案中國信託帳戶及本案郵局帳戶，陳宗奕並於同年
    7月2日分別提領上開帳戶內之款項，復將提得之款項交予同
    詐騙集團之其他成員，透過層層轉手方式，掩飾、隱匿詐欺
    犯罪所得之來源及去向，確保詐欺犯罪所得，遂行詐欺及洗
    錢犯行(有關陳宗奕對周姵君、葉麗玉之犯行，業經臺灣臺
    北地方法院109年度審訴字第1463號、109年度審訴字第1514
    號判決確定)。嗣邱曉越察覺有異，方悉受騙。
 二、案經邱曉越訴由臺北市政府警察局士林分局報請臺灣士林 
     地方檢察署檢察官偵查起訴。
    理  由
一、本案所涉被告陳宗奕以外之人於審判外所為之陳述及所製作
    之文書，檢察官及被告均未於言詞辯論終結前聲明異議，爭
    執其證據能力，且本院審酌該等證據資料製作時之情況，尚
    無違法不當及證明力明顯過低之瑕疵，以之作為證據應屬適
    當，依上開規定，認該等供述證據均具證據能力。又卷內之
    文書證據，亦無刑事訴訟法第159條之4 顯有不可信之情況
    與不得作為證據之情形，本院審酌上開證據資料製作時之情
    況，尚無違法不當及證明力明顯過低之瑕疵，亦認為以之作
    為證據應屬適當，是依刑事訴訟法第159 條至第159 條之5 
    規定，所引用之證據，均有證據能力，合先敘明。
二、上開犯罪事實，業據被告陳宗奕於偵審中坦承不諱，核與告
    訴人邱曉越之指訴相符，並有邱曉越與詐騙集團成員的LINE
    對話紀錄截圖、被告前往超商領取本案包裹之監視器畫面及
    貨態查詢表、中國信託商業銀行股份有限公司109年8月11日
    函所附邱曉越帳戶之交易明細表、中華郵政股份有限公司10
    9年8月14日函所附之帳戶基本資料及歷史交易清單等證據可
    憑，足認被告上開任意性自白與事實相符，堪以採信。本案
    事證明確，應予依法論科。 
三、論罪
　㈠本案詐騙集團成員詐得告訴人之中國信託及郵局帳戶後，復
    由被告提領詐騙得手之款項，再將款項層層轉手交付詐騙集
    團成員，其作用在於將詐欺所得贓款，透過被告提領現金後
    ，客觀上得以切斷詐騙所得金流之去向，阻撓國家對詐欺犯
    罪所得之追查，被告取得告訴人之存摺帳戶後持以領款，知
    悉其提領款項之行為得以切斷詐欺金流之去向，主觀上亦具
    有掩飾、隱匿該財產與犯罪之關聯性，以逃避國家追訴、處
    罰之犯罪意思，其所為亦屬洗錢防制法第2條第1、2款所稱
    之洗錢行為甚明，應依同法第14條之規定論處。核被告所為
    ，係犯刑法第339條之4第1項第2款之三人以上共同犯詐欺取
    財罪及洗錢防制法第14條第1項之一般洗錢罪。
  ㈡被告知悉告訴人係遭詐騙集團成員詐欺，方交付金融帳戶資
    料，竟仍擔任「取簿手」，使詐騙集團順利完成詐欺取財及
    洗錢行為，並確保獲得不法利潤，被告於集團分工中，係屬
    實現詐欺取財及洗錢行為不可或缺之角色，足見被告與「少
    麒」、「阿憲」及其他詐騙集團成年成員間，就詐欺取財及
    洗錢犯行，具有相互利用之共同犯意，並各自分擔部分犯罪
    行為，具有犯意聯絡及行為分擔，應論以共同正犯。
  ㈢被告係以一行為同時觸犯加重詐欺取財罪、一般洗錢罪，屬
    想像競合犯，應依刑法第55條規定，從一重之三人以上共同
    詐欺取財罪處斷。
  ㈣依洗錢防制法第16條第2項規定：「犯前2條之罪，在偵查或
    審判中自白者，減輕其刑」；次按想像競合犯之處斷刑，本
    質上係「刑之合併」。其所謂從一重處斷，乃將想像競合犯
    組成之評價上數罪，合併為科刑一罪，其所對應之刑罰，亦
    合併其評價上數罪之數法定刑，而為一個處斷刑。易言之，
    想像競合犯侵害數法益者皆成立犯罪，論罪時必須輕、重罪
    併舉論述，同時宣告所犯各罪名，包括各罪有無加重、減免
    其刑之情形，亦應說明論列，量刑時併衡酌輕罪部分量刑事
    由，評價始為充足，然後依刑法第55條前段規定「從一重處
    斷」，非謂對於其餘各罪可置而不論。因此，法院決定處斷
    刑時，雖以其中最重罪名之法定刑，做為裁量之準據，惟於
    裁量其輕重時，仍應將輕罪合併評價在內。被告於本院審理
    時自白一般洗錢犯行，依上開規定原應減輕其刑，惟被告所
    犯一般洗錢罪係屬想像競合犯其中之輕罪，被告就本案犯行
    係從一重之三人以上共同詐欺取財罪，就此部分想像競合輕
    罪得減刑部分，依上開說明，由本院於後述依刑法第57條量
    刑時，一併衡酌該部分減輕其刑事由。
  ㈤按詐欺取財罪既係為保護個人之財產法益而設，則關於行為
    人詐欺犯罪之罪數計算，除非存在時間或空間上之全部或局
    部之重疊關係，否則原則上自應依遭受詐騙之被害人人數定
    之。被告於犯本案之罪後，再與詐騙集團成員詐取周姵君、
    葉麗玉款項，滙入本案中國信託帳戶及本案郵局帳戶，再由
    陳宗奕提領上開帳戶內之款項(業經臺灣臺北地方法院109年
    度審訴字第1463號、109年度審訴字第1514號判決確定)，係
    對不同被害對象施行詐術而騙得財物，其所侵害之被害人法
    益均具差異性，犯罪行為亦各自獨立，就本案詐欺取得告訴
    人具財產價值之帳戶資料部分自應分別論罪。
  ㈥起訴書漏未論及被告所為尚涉犯洗錢防制法第14條第1項一般
    洗錢罪，容有未洽，然基本社會事實同一，本院亦於審理中
    告知被告所犯法條，保障其防禦權，爰依刑事訴訟法第300
    條之規定，變更起訴法條。
四、量刑　　
　　爰審酌被告不思以正當途徑獲取財物，竟加入詐騙集團共同
    參與詐欺犯行，侵害告訴人之財產法益，破壞社會秩序，且
    迄未賠償告訴人所受損失，惟念被告犯後坦承犯行，於本院
    審理時自白洗錢犯行，參酌本案告訴人表示希望儘快結案，
    因其帳戶仍遭凍結，無法使用，造成很大不便等語，有本院
    公務電話紀錄在卷可憑；兼衡被告自述高中肄業之智識程度
    ，原從事水電工作，家中還有爺爺奶奶需要照顧暨其犯罪動
    機、目的、手段、告訴人所受損害等一切情狀，量處如主文
    所示之刑。
五、至犯罪所得部分，被告稱於領得本案包裹之時，尚未分得犯
    所得，係其後提領被害人款項時，始有照比例4％分得犯罪所
    得(見本院卷第124頁)，而卷內亦無其他積極證據足證被告
    提領包裹有分得何犯罪所得，而被告所提領之款項已交予犯
    罪集團之上游成員，該等款項已非被告所有，亦無證據證明
    被告就該等款項有事實上管理處分權限，故不予依洗錢防制
    法第18條第1項或刑法第38條之1第1項前段宣告沒收。又本
    案之中國信託帳戶及郵局帳戶均非被告所有，不予宣告沒收
    ，附此敘明。　　
據上論斷，應依刑事訴訟法第299條第1項前段、第300條判決如
主文。
本案經檢察官林思吟偵查起訴，檢察官林嘉宏到庭執行職務。

中　　華　　民　　國　　110 　年　　11　　月　　8 　　日
                  刑事第一庭審判長法  官  蘇素娥
                                  法  官  楊秀枝
                                  法  官  陳明偉
以上正本證明與原本無異。
如不服本判決應於收受判決後20日內向本院提出上訴書狀，並應
敘述具體理由；其未敘述上訴理由者，應於上訴期間屆滿後20日
內向本院補提理由書（均須按他造當事人之人數附繕本）「切勿
逕送上級法院」。因疫情而遲誤不變期間，得向法院聲請回復原
狀。
                                  書記官  吳旻玲
中　　華　　民　　國　　110 　年　　11　　月　　10　　日
附錄本案論罪科刑法條全文：
洗錢防制法第2條
本法所稱洗錢，指下列行為：
一、意圖掩飾或隱匿特定犯罪所得來源，或使他人逃避刑事追訴
    ，而移轉或變更特定犯罪所得。
二、掩飾或隱匿特定犯罪所得之本質、來源、去向、所在、所有
    權、處分權或其他權益者。
三、收受、持有或使用他人之特定犯罪所得。

洗錢防制法第14條
有第二條各款所列洗錢行為者，處7 年以下有期徒刑，併科新臺
幣5 百萬元以下罰金。
前項之未遂犯罰之。
前二項情形，不得科以超過其特定犯罪所定最重本刑之刑。

中華民國刑法第339條之4
犯第339 條詐欺罪而有下列情形之一者，處1 年以上7 年以下有
期徒刑，得併科1 百萬元以下罰金：
一、冒用政府機關或公務員名義犯之。
二、三人以上共同犯之。
三、以廣播電視、電子通訊、網際網路或其他媒體等傳播工具，
    對公眾散布而犯之。
前項之未遂犯罰之。